【裁判字號】    93,易,1683
【裁判日期】    921020
【裁判案由】    竊盜
【裁判全文】
臺灣臺中地方法院刑事判決                        九十一年度訴字第二四九號
    公  訴  人  臺灣臺中地方法院檢察署檢察官
    被      告  魏  典
                郭俊雄
    右  一  人
    選任辯護人  方文獻律師
右列被告因殺人未遂等案件，經檢察官提起公訴（九十一年度偵字第一二九八八號）
，本院判決如左：
    主  文
本件公訴不受理。
    理  由
一、公訴意旨略以：被告郭俊雄於民國九十一年六月十六日晚間，在臺中縣大雅鄉○
    ○路○段三一二號後方卡拉ＯＫ店飲酒唱歌時，欲至臺中縣大雅鄉○○路○段三
    一二號購買物品，適被害人魏文強聚餐飲酒後返家，步行至上址時，二人因相互
    推擠，進而發生口角肢體衝突，被告郭俊雄竟至停放於路旁之車牌號碼ＰＪ─一
    一三三號自小客車後車箱取出尖刀一把，並基於殺人之犯意，持刀對被害人魏文
    強身體頭部等要害部位揮舞，被害人魏文強徒手抵擋，致被害人魏文強左手、左
    腰、右小腿等多處受到砍殺，而受有左手腕切割傷併左尺骨開放性骨折、尺神經
    及動脈斷裂、肌腱斷裂（共七條）等傷害。適被害人魏文強之父親即被告魏典在
    上址附近擺設攤位，販賣湯包，見狀立即上前制止人員互相扭打不成，為制止兒
    子魏文強續受砍殺，基於義憤，返回攤位持攤位上尖刀，朝被告郭俊雄身上刺殺
    ，致被告郭俊雄左手及背部受有切割傷等傷害。因認被告郭俊雄涉犯刑法第二百
    七十一條第二項、第一項之殺人未遂罪嫌；被告魏典則犯同法第二百七十九條、
    第二百七十七條第一項之罪嫌。
二、按告訴乃論之罪，告訴人於第一審辯論終結前，得撤回其告訴，又告訴經撤回者
    ，應諭知不受理之判決，並得不經言詞辯論為之，刑事訴訟法第二百三十八條第
    一項、第三百零三條第三款、第三百零七條，分別定有明文。
三、次按「對於直系血親尊親屬，犯第二百七十七條之罪者，加重其刑至二分之一，
    然既係加重其刑，而所犯者如係第二百七十七條第一項之罪，須告訴乃論，又係
    以罪而不以刑為準則，則對於直系血親尊親屬犯刑法第二百七十七條第一項之罪
    ，自在告訴乃論之列，告訴人於第一審辯論終結前已撤回其告訴，應諭知不受理
    之判決。」最高法院八十年度台上字第三一四九號判決意旨可資參照。另參酌刑
    法第二百八十七條立法理由謂：「蓋輕微傷害罪，有被害人亦不介意者，若採糾
    舉主義，則於國家與被害人，均無裨益。」，應認行為人當場激於義憤犯刑法第
    二百七十七條第一項之普通傷害罪，亦在告訴乃論之列。查本件告訴人郭俊雄告
    訴被告魏典傷害案件，起訴書認係犯刑法第二百七十九條、第二百七十七條第一
    項之罪，揆諸前揭說明，須告訴乃論。茲據告訴人郭俊雄具狀撤回其告訴，有撤
    回告訴狀一紙在卷可稽，依照首揭規定，本件關於被告魏典被訴義憤傷害人部分
    ，爰不經言詞辯論，諭知不受理之判決。
四、再按刑法上殺人未遂罪與傷害罪之區別，應視加害人有無殺意以為斷。被害人所
    受傷害程度（受傷多寡、是否致命部位），雖可藉為認定有無殺意之心證，且為
    重要之參考資料，惟非判斷二罪間之絕對標準，仍須斟酌當時客觀環境及其他具
    體情形加以判斷，例如：加害人下手情形如何、有無殺死被害人之動機等等，均
    不失為審究有無殺人犯意之重要參考資料。最高法院九十二年度台上字第二五二
    ０號、九十年度台上字第二八七號、第一二八一號裁判可資參照。在本案中：
（一）公訴人認被告郭俊雄涉犯殺人未遂罪嫌，雖係以告訴人魏文強之指訴、證人丁
      憲發之證述，及卷附驗傷診斷證明書為憑，且告訴人魏文強（起訴書誤載為郭
      俊雄）受傷嚴重，顯非普通傷害之行為，資為論據。但訊之被告郭俊雄對於有
      於右揭時、地與告訴人魏文強因相互推擠發生口角，進而扭打，伊並取出尖刀
      揮舞，因告訴人魏文強徒手抵擋，告訴人魏文強因而受有左手腕切割傷併左尺
      骨開放性骨折、尺神經及動脈斷裂、肌腱斷裂（共七條）等傷害之事實，固坦
      認不諱，但堅詞否認有殺人之犯意，辯稱：伊與告訴人魏文強素不相識，亦未
      結怨，發生打鬥純屬意料之外；案發當時因見告訴人魏文強體格壯碩孔武有力
      ，又誤認在旁不知姓名年籍之人與告訴人魏文強係同夥，伊因毫無還手餘地，
      乃奮力掙脫跑向距二十公尺之車上，欲趕快逃離，但告訴人魏文強又繼續追打
      ，伊才由後車廂內取出尖刀在自己面前揮舞阻擋告訴人魏文強繼續攻擊，因而
      不慎砍傷告訴人魏文強，告訴人魏文強受傷部分在手部，顯見伊並無致告訴人
      魏文強於死之決心，只是自衛而傷人，並無殺人故意等語。
（二）經查：
  １、告訴人魏文強於警詢中係指稱：與發生打鬥之歹徒並不認識，歹徒持刀砍傷其
      左手小臂外小骨及筋脈部分，左腰部分及右小腿輕微刀傷等語；於偵查中則指
      述：與被告郭俊雄並不認識，案發當日即九十一年六月十六日二十三時許，喝
      酒回來，下車走去址設臺中市○○路○段三一二號便利商店，有與被告郭俊雄
      吵架，之後發生何事就不知道了，因為當時有點醉意，醒來已在救護車內等語
      。另證人丁憲發於警詢時係證稱：被告郭俊雄與告訴人魏文強發生衝突扭打後
      ，我有上前制止，被告郭俊雄有跑到車上拿一把美軍專用刀下來，但未看清楚
      雙方如何對砍，當時真正衝突起因，並不清楚等語；於偵查中則證述：被告郭
      俊雄與告訴人魏文強在扭打，我就把他們拉開，因當時有酒意很混亂，也不知
      道他們在做什麼等語，以上均有各該警詢及偵訊筆錄可考。則依告訴人魏文強
      前開指訴及證人丁憲發上開證詞，可知渠等對於被告郭俊雄與告訴人魏文強間
      為何會發生打鬥，進而持刀砍人之原因均無所悉，參以被告郭俊雄與告訴人魏
      文強並不相識，是以被告郭俊雄辯稱：案發當日因為伊與告訴人郭俊雄在便利
      商店前相互推擠，因均有酒意，乃發生口角扭打及持刀砍傷告訴人魏文強之事
      ，純屬意料之外等語，尚非無稽。
  ２、另觀諸告訴人魏文強在此次扭打事件中所受傷勢：左手腕切割傷併左尺骨開放
      性骨折、尺神經及動脈斷裂、肌腱斷裂（共七條），有卷附之診斷證明書二紙
      可憑。告訴人魏文強於本院審理時復結證稱：「（問：身體受有何傷害？）左
      手前臂有被割傷一刀，腰部是淺淺的傷口並不需要縫合、右腳小腿也有一點點
      刀傷，也不需要縫合，身體只有這三個地方受有傷害，其他地方完全沒有外傷
      。」等語，有本院訊問筆錄可參。另經本院再次函詢澄清醫院有關告訴人魏文
      強在案發時受傷情形，該醫院亦函覆稱：「患者魏文強於九十一年六月十七日
      左手前臂及腕有切割傷：長約十二公分、深五公分，偏尺側位置，並無其他傷
      口。」，並檢附受傷時之照片四張為證，有該醫院九十一年十月二十八日澄敬
      字第八一九號函文及所附照片在卷可稽。可知告訴人魏文強受有嚴重刀傷部位
      僅在左手前臂及腕部，除告訴人另自陳腰部、右小腿受有淺層傷勢外，其餘身
      體部位均無傷勢。則以被告郭俊雄取出尖刀後，告訴人魏文強仍與之相互扭打
      ，而告訴人魏文強僅受有上開傷勢觀之，被告郭俊雄辯稱：伊持刀只是在自己
      面前揮舞阻擋告訴人魏文強之攻擊等語，亦屬有據。
  ３、再者，本院將被告郭俊雄所有之扣案尖刀送請臺中市警察局鑑定結果，認該刀
      刀刃長三十五公分，刀柄長十八公分，單刃開鋒，具傷殺力，屬槍砲彈藥刀械
      管制條例列管之刀械武士刀等情，有該局九十一年十月十七日中市警保民字第
      ０九一００一七０四六號函暨照片一張可資佐憑。基此，被告郭俊雄所持用之
      尖刀既屬巨型刀械，刀鋒銳利而具殺傷力，告訴人魏文強又僅赤手空拳，衡諸
      常理，被告郭俊雄若真有殺害告訴人魏文強之犯意，顯可輕易針對告訴人魏文
      強之頭、頸、胸、腹等重要部位下手，縱未能準確砍中，告訴人魏文強所受傷
      勢亦不可能僅限於左手前臂及腕部而已。是以被告郭俊雄辯稱：並無殺害告訴
      人魏文強之意思等語，顯非全然不可採信。
  ４、綜上所陳，被告郭俊雄與告訴人魏文強既然本不相識，雙方純粹因酒後偶然推
      擠而發生扭打，被告郭俊雄持用之尖刀係屬長型刀械，告訴人魏文強則徒手打
      鬥，二人武力差異懸殊，但告訴人魏文強只在左手前臂及腕部受有較嚴重之刀
      傷，其餘身體重要部位均無傷勢，本院綜合上開各情，認被告郭俊雄辯稱：並
      無殺人之故意等語，應足信採。
  ５、又按刑法第十條第四項第四款所謂毀敗一肢以上之機能，係指一肢以上之機能
      完全喪失其效用而言，若臂骨雖經折斷，但醫治結果仍能舉動而僅不能照常者
      ，祇可認為減衰機能，要與毀敗全肢之機能有別，最高法院三十年上字第四四
      五號判例可資參照。本院為究明告訴人魏文強左手前臂及腕部所受傷害有無達
      重傷害之程度，乃於九十二年六月二十日再次函詢澄清醫院，該醫院函覆稱：
      「一患者魏文強尺神經受損後，手指感覺損傷為第四、第五指，運動則五根手
      指皆有影響，所謂手指無法內收及外展，就是五根手指無法併攏及分離，也無
      法準確作出對指功能（拇指與其他手指相碰在一起），時間久了會形成手掌爪
      狀變形。二魏君目前所受最大的影響，左手精細動作很難完成，例如扣鈕扣、
      寫字、抓癢、鎖螺絲等，且第四、五指很容易因感覺不好而受傷且不自知，對
      於不需精細動作的活動大概都可從事，如提物、清潔地板、洗衣服等等。」，
      有該醫院九十二年七月三日澄敬字第六四七號函文在卷可稽。可知告訴人魏文
      強所受傷勢，尚未致其左前臂或左手完全喪失效用，核與刑法第十條第四項第
      四款之重傷情形有間。是核被告郭俊雄所為，應係犯刑法第二百七十七條第一
      項之普通傷害罪，公訴人認被告郭俊雄所為係犯同法第二百七十一條第二項、
      第一項之殺人未遂罪，容有未洽。
（三）按刑法第二百七十七條第一項之罪，須告訴乃論，同法第二百八十七條前段定
      有明文。茲因本件告訴人魏文強業已具狀撤回其告訴，有撤回告訴狀一紙在卷
      可憑，依照首揭規定，本件關於被告郭俊雄被訴傷害人部分，即得不經言詞辯
      論，諭知不受理之判決。
五、至於被告郭俊雄所有之扣案尖刀一把，經本院送請臺中市警察局鑑定結果，雖認
    係屬槍砲彈藥刀械管制條例列管之刀械武士刀，且經本院分別向臺中市警察局及
    臺東縣警察局函詢結果，被告郭俊雄並未向各該警察局辦理持有或收藏前開刀械
    之許可申請，有臺中市警察局九十一年十一月四日中市警保民字第０九一００一
    八三五二號函、臺東縣警察局九十一年十一月四日東警保民字第０九一００四二
    九四九號函各一份在卷可稽，足認被告郭俊雄於九十一年六月十六日二十三時許
    之夜間，未經許可持有扣案之武士刀，係另犯違反槍砲彈藥刀械管制條例第十五
    條第一款之罪，但此部分犯罪事實，未據公訴人於起訴書中記載，而本院就被告
    郭俊雄被訴殺人未遂部分，復認定僅成立刑法第二百七十七條第一項之普通傷害
    罪，並因告訴人魏文強具狀撤回告訴，而諭知不受理判決，自無從就被告郭俊雄
    前開加重攜帶刀械犯行，併予審理，應由檢察官另為適法處理，併此明。
據上論斷，應依刑事訴訟法第三百零三條第三款、第三百零七條判決如主文。
中      華      民      國      九十二      年     十     月    二十    日
                                臺灣臺中地方法院刑事第二庭
                                    審判長法  官  張  智  雄
                                          法  官  柯  崑  輝
                                          法  官  莊  嘉  蕙
右正本證明與原本無異。
如不服本判決，應於送達後十日內向本院提出上訴狀（須附繕本），上訴於台灣高等
法院台中分院。
                                          書記官
中      華      民      國      九十二      年     十     月    二十    日


司法院資訊處製作；財團法人民間司法改革基金會備份。
